【裁判字號】    99,交聲,632
【裁判日期】    990430
【裁判案由】    違反道路交通管理處罰條例聲明異議
【裁判全文】
臺灣士林地方法院交通事件裁定  九十九年度交聲字第六三二號
受處分人
即異議人  甲○○
上列受處分人即異議人因違反道路交通管理處罰條例事件，對於
交通部公路總局臺北區監理所中華民國九十九年四月十三日所為
之處分（原處分案號：北監自裁字第裁四○—ＡＯ二ＦＣ一三四
六號），聲明異議，本院裁定如下：
    主  文
異議駁回。
    理  由
一、按行車管制號誌圓形紅燈顯示之意義如左：車輛面對圓形紅
    燈表示禁止通行，不得超越停止線或進入路口；又停止線，
    用以指示行駛車輛停止之界限，車輛停止時，其前懸部分不
    得伸越該線。本標線設於已設有「停車再開」標誌或設有號
    誌之交岔路口，鐵路平交道或行人穿越道之前方及左彎待轉
    區之前端。本標線為白實線，寬三十至四十公分，依遵行方
    向之路面寬度劃設之。與行人穿越道線同時設置者，兩者淨
    距以一公尺至三公尺為度。道路交通標誌標線號誌設置規則
    第二百零六條第五款第一目、第一百七十條第一項、第二項
    分別定有明文。次按汽車駕駛人，行經有燈光號誌管制之交
    岔路口闖紅燈者，處新臺幣（下同）一千八百元以上五千四
    百元以下罰鍰；汽車駕駛人，違反前開規定者，除依原條款
    處罰鍰外，並記違規點數三點，道路交通管理處罰條例第五
    十三條第一項、第六十三條第一項第三款亦有明文。
二、原處分意旨略以：受處分人即異議人甲○○駕駛車牌號碼二
    三六二—ＶＥ號自用小客車，於民國九十九年三月八日下午
    五時五分許，行經臺北市○○區○○街二段設有行車管制號
    誌之交岔路口，該路口行車管制號誌已轉變為圓形紅燈，表
    示車輛禁止通行，不得超越停止線或進入路口，受處分人仍
    駕駛上開小客車闖紅燈，通過停止線並進入路口，而為臺北
    市政府警察局北投分局永明派出所乙○○○○攔停後製單舉
    發，經受處分人於應到案日期前申訴，經原處分機關即交通
    部公路總局臺北區監理所函請處分機關即臺北市政府警察局
    北投分局調查結果，仍認受處分人有前開違規行為，乃依道
    路交通管理處罰條例第五十三條第一項、第六十三條第一項
    第三款及違反道路交通管理事件統一裁罰基準表之規定，於
    同年四月十三日以北監自裁字第裁四○—ＡＯ二ＦＣ一三四
    六號裁決書裁處受處分人罰鍰二千七百元，並記違規點數三
    點。
三、異議意旨略以：受處分人並未闖紅燈，係警方以推斷方式，
    參考另一條受處分人未使用之道路之號誌，即判定受處分人
    闖紅燈云云。
四、經查，受處分人於前揭時、地，行經有燈光號誌管制之交岔
    路口闖紅燈，業據證人即舉發本件之乙○○○○於本院調查
    時，以具結擔保其供述之真實性，並在負擔偽證罪處罰之心
    理狀態下證稱：於九十九年三月八日下午五時五分許，我身
    著警察制服，站在臺北市○○區○○街二段三○○巷口，面
    對來車，執行路檢及舉發交通違規之勤務。我站在東華街二
    段三○○巷口，雖然看不到舉發地點即東華街二段交岔路口
    號誌之燈號，但我可以看見與舉發地點交岔路口號誌同步，
    位於與東華街二段平行之西安街二段交岔路口號誌，且我在
    東華街二段三○○巷口值勤多次，在現場確認過好幾回，舉
    發當日，我也觀察兩處號誌一、二個小時，確定兩處號誌運
    作正常且同步。舉發當時，我見西安街二段號誌已轉變為紅
    燈數秒，受處分人猶駕駛車牌號碼二三六二—ＶＥ號自用小
    客車穿越舉發地點東華街二段交岔路口前之停止線，進入並
    通過路口直行，我就在東華街二段三○○巷口將受處分人攔
    下，告知受處分人有闖紅燈之違規行為，並製單舉發，受處
    分人當時表示未闖紅燈，並質疑我如何判定，我向受處分人
    解釋舉發地點與西安街二段之號誌係同步，並要帶受處分人
    至現場實地觀看兩處號誌之運作，但為受處分人所拒絕，我
    確實看見受處分人是在舉發地點交岔路口號誌已轉變為紅燈
    之後，仍駕駛上開車輛超越該路口停止線，進入並通過該路
    口等語綦詳（見本院卷第二十一頁至第二十三頁），並有證
    人乙○○○○繪製之現場圖及拍攝之全景照片在卷可稽（見
    本院卷第二十六頁至第三十二頁）。又交通警察製單舉發違
    反道路交通管理處罰條例所列之違規事實，本質上為行政處
    分，係公務員基於職務上之權力，依法就特定之具體事件所
    為之具公法上效果之單方面行政行為，基於公務員為公法上
    行為具有公信力之原則，該行政行為當可被推定為真正，其
    據以依法處分之事實認定亦為正確無誤。本此公信原則，乃
    立法者賦予行政機關制定違反道路交通事件統一裁罰標準及
    處理細則，使執勤警員得當機處分以達其維護交通秩序、安
    全之行政目的。若謂公務員一切行政行為均需預留證據以證
    其實，則國家行政勢必窒礙難行，據此，刑事訴訟法就犯罪
    證據有關之規定中，與屬行政秩序罰之交通違規裁罰本質不
    合之部分，自不在準用之列。本件受處分人既未就其所主張
    執勤員警之舉發有誤一節提出相關證據以供調查，本院亦查
    無任何證據足資證明執勤員警有捏造事實違法取締之情事存
    在，則執勤警員本其維護交通秩序、安全職責所為之舉發，
    自應受到合法、正確之推定。是受處分人空言辯稱：伊並未
    闖紅燈云云，顯係卸責之詞，不足採信。綜上，受處分人於
    上開時、地，行經有燈光號誌管制之交岔路口闖紅燈之違規
    行為，洵堪認定。
五、從而，原處分機關對受處分人前揭違規行為，依道路交通管
    理處罰條例第五十三條第一項、第六十三條第一項第三款及
    違反道路交通管理事件統一裁罰基準表之規定，於九十九年
    四月十三日以北監自裁字第裁四○—ＡＯ二ＦＣ一三四六號
    裁決書裁處受處分人罰鍰二千七百元，並記違規點數三點，
    核無不當。是本件聲明異議為無理由，應予駁回。
據上論斷，應依道路交通案件處理辦法第十九條，裁定如主文。
中    華    民    國    99    年    4     月    30    日
                          臺灣士林地方法院交通法庭
                              法      官  孫萍萍
以上正本證明與原本無異。
如不服本裁定，應於送達後五日內，向本院提出抗告狀。
                              書  記  官  劉易柔
中    華    民    國    99    年    4     月    30    日

司法院資訊處製作；財團法人民間司法改革基金會備份。
